臺灣高等法院刑事判決　　　　　　　　100年度上訴字第667號
上　訴　人
即　被　告　　邱奕智
　　　　　　　陳欣亞
共　　　同
選任辯護人　　邱鎮北律師
　　　　　　　林楊鎰律師
上列上訴人等因違反毒品危害防制條例案件，不服臺灣桃園地方
法院98年度訴字第1283號，中華民國99年12月17日第一審判決（
起訴案號：臺灣桃園地方法院檢察署98年度偵字第21013號），
提起上訴，本院判決如下：
    主  文
原判決撤銷。
邱奕智共同販賣第二級毒品，未遂，處有期徒刑年捌月，扣案
門號0000000000、0000000000號SIM卡各
壹張，沒收之。
陳欣亞共同販賣第二級毒品，未遂，處有期徒刑年柒月，扣案
門號0000000000、0000000000號SIM卡各
壹張，沒收之。
    事  實
一、邱奕智、陳欣亞係男女朋友，共同基於販賣甲基安非他命利
    牟利之犯意聯絡及行為分擔，以邱奕智及陳欣亞所有而共同
    使用之門號0000000000號及0000000000號之行動電話，作為
    販賣安非他命之聯繫工具。於民國（下同）98年6月24日下
    午，A1知悉邱奕智、陳欣亞2人有販賣甲基安非他命，而至
    桃園縣政府警察局桃園分局偵查隊檢舉其2人販賣甲基安非
    他命犯行，經警授意由A1持用0000000000號行動電話，與邱
    奕智、陳欣亞使用之0000000000、0000000000號行動電話，
    先後於同日下午6時27分49秒、58分23秒、7時11分9秒、25
    分22秒聯絡，A1佯裝向邱奕智、陳欣亞購買重約1公克、新
    臺幣（下同）2500元之第二級毒品甲基安非他命（原判決附
    表編號11），並約定於桃園縣桃園市○○路與上海路口交易
    。嗣邱奕智駕駛車牌號碼P6-3326號、白色奧迪轎車，搭載
    陳欣亞，於同日下午7時許抵達上址，現場埋伏警察見狀上
    前逮捕，為邱奕智發覺，未及交易即駕車逃逸。迨至98年7
    月5日上午，警察循邱奕智所駕上開改懸車號為5909-KQ號白
    色奧迪轎車，而查獲邱奕智、陳欣亞，並扣得邱奕智、陳欣
    亞所有供販賣甲基安非他命使用之行動門號0000000000號及
    0000000000號SIM卡各1張。
二、案經桃園縣政府警察局桃園分局報請臺灣桃園地方法院檢察
    署檢察官偵查起訴。
    理  由
壹、程序部分：
一、按犯罪在實施中或實施後即時發覺者，為現行犯；又因持有
    兇器、贓物或其他物件、或於身體、衣服等處露有犯罪痕跡
    ，顯可疑為犯罪人者，為準現行犯，刑事訴訟法第88條定有
    明文。經查，證人即承辦警察林晏瑋於原審審理時證稱：只
    有A1可以聯絡上被告2人，於是在98年6月24日由A1將被告2
    人約至桃園縣桃園市○○路與上海路口，警察則在現場埋伏
    ，看見對向車道有一輛被告等所駕駛之白色奧迪車輛迴轉，
    A1朝伊做個手勢，表示被告駕駛之車輛已經抵達，在A1準備
    開門坐上該車時，伊到駕駛座要對被告邱奕智盤查，不料被
    告邱奕智加速逃逸，當時警察所駕之另外一輛偵防車尾隨被
    告邱奕智，但是沒有追到，但警察已記下白色奧迪車輛之車
    號，事後查知被告邱奕智的車牌換過新號碼；98年7月4日發
    現被告駕駛上開車輛，於是伊尾隨到榮安二街，但因不知道
    何人為駕駛人，於是改採現場埋伏等候方式，幾小時後，看
    見被告邱奕智走出社區要開那輛車，伊等才上前對被告邱奕
    智表明警察身分，詎被告邱奕智轉身逃跑，並從口袋拿出東
    西像要往嘴裡塞，伊等上前去制服，將被告邱奕智壓在地上
    ，並問他吞什麼東西，他說是海洛因香煙，嗣被告邱奕智帶
    伊等返回住處，但他無法用鑰匙開門，是陳欣亞自己開門，
    在門口就可以明顯看到客廳桌上煙灰缸放有海洛因香煙，沙
    發底下有安非他命吸食器、客廳陳列櫃上有電子磅秤等語（
    原審卷第91頁反面至第93頁）；證人即承辦警察蔡文敏亦證
    稱：98年6月24日在桃園縣桃園市○○路、上海路埋伏，後
    來伊看到被告邱奕智駕駛之車輛在超商對面的中山路，迴轉
    到超商前，伊就騎機車往被告邱奕智的方向過來，看到林晏
    瑋打開被告邱奕智的車門要盤查，結果被告邱奕智車輛立刻
    駛離，而98年7月4日在外查案，發現被告邱奕智的車子停在
    榮安二街，於是就在旁等候，沒多久被告邱奕智就出現，在
    這之前已經做完檢舉人的筆錄，所以當天發現被告邱奕智，
    有先表明警察身分，請他回分局說明檢舉人檢舉的內容等語
    （原審卷第102頁、第103頁、第104頁）。復參諸被告邱奕
    智供陳：98年6月24日晚上7點，警察突然衝過來，打開車門
    壓制，伊當時嚇到直接採油門開車離開現場。伊約一星期後
    將小客車的車號換成5909-KQ號等語（原審卷第223頁），並
    有車籍查詢-基本資料詳細畫面1件在卷可稽（98年度偵字第
    21013號卷第29頁），足認本案員警係於99年7月4日在路上
    查覺98年6月24日涉嫌販賣甲基安非他命之人使用之自用小
    客車，尾隨埋伏後，查知被告邱奕智則為該車輛之使用人，
    堪認被告邱奕智持用犯罪嫌疑人之自用小客車，顯可疑為犯
    罪人，而屬準現行犯，則警察依法予以逮捕，於法尚無不合
    。又被告抗拒逮捕或脫逃者，得用強制力逮捕之，刑事訴訟
    法第90條定有明文。被告邱奕智雖受有頭部外傷併臉部、雙
    手及左膝多處擦傷之傷害，有敏盛綜合醫院99年5月19日敏
    總醫字第20101689號函及所附之相關病歷影本在卷可稽（原
    審卷第122頁至第128頁），惟被告邱奕智經警發覺為準現行
    犯即轉身逃跑，復於警察上前逮捕時抗拒，經警壓制於地上
    等情，有證人林晏瑋證述如前，自難認警察逮捕被告邱奕智
    時，有何逾必要程度之情形；況被告邱奕智所辯：渠於榮安
    二街為警逮捕時，遭4名警察分持棍棒毆打受傷云云（原審
    卷第34頁反面），然經棍棒毆擊成傷者，應有紅腫、瘀青等
    傷害，而與倒地磨擦之擦傷有別，觀諸被告邱奕智所受之傷
    勢，均屬擦傷之傷害，可見被告邱奕智係於警察逮捕過程跌
    倒受傷，未可執此認被告邱奕智逮捕過程違法。再被告2 人
    住處存放含有第一級毒品海洛因之香菸等物，則承辦警察以
    被告陳欣亞為涉嫌持有毒品犯罪現行犯而予以逮捕，程序亦
    無違法。是本件逮捕應屬合法。至於桃園縣政府警察局桃園
    分局警察逮捕被告2人後，被告2人在桃園分局提出00000000
    00及0000000000號行動電話門號之SIM卡2只，而由警察扣押
    在案，此據證人林晏瑋證述明確（原審卷第99頁），復有被
    告2人警詢筆錄在卷可考（98年度偵字第21013號卷第8頁、
    第10頁），經核於法尚無違誤，依法得為證據。另在被告2
    人住處查獲之物品，未作為認定被告2人所為本件販賣甲基
    安非他命之證據，自無庸論上開物品之搜索扣押合法與否問
    題。
二、被告邱奕智於原審辯稱：渠於榮安二街遭4名警察持棍棒毆
    打，內心恐懼延伸至製作警詢筆錄時，且警察關錄音機，要
    合作點，不然要整死伊，警察先將筆錄打好在電腦上，要求
    伊照念云云（原審卷第34頁、第65頁、第164頁、第165頁）
    ；被告陳欣亞則辯稱：伊看見被告邱奕智遭4名警察拿警棍
    毆打在地，壓制上樓，而幫伊製作筆錄的警察威脅要跟他們
    配合供出毒品來源，否則就讓邱奕智出不來，警察拿邱奕智
    做好的筆錄，要伊照念，如果不承認，就不讓伊2人出不來
    云云（原審卷第34頁、第65頁、第166頁）。經查，被告2人
    逮捕過程合法，已如前述，並非於被告2人於製作警詢筆錄
    時施強暴、脅迫或不正方法取供，當無以被告2人內心狀態
    ，逕指被告2人於警詢之自白非出於任意性。又被告陳欣亞
    於98年7月5日上午11時30分許製作警詢筆錄時，係全程錄影
    ，並以一問一答方式製作，雖警詢筆錄記載之內容非逐字照
    錄，然與被告陳欣亞陳述意旨相符；被告陳欣亞於警詢時會
    更正警員問題，回答口語化，並無被告陳欣亞所稱警察打好
    筆錄，要伊照念等情，此有原審99年4月16日勘驗筆錄在卷
    可考（原審卷第74頁至第77頁），顯見被告陳欣亞所辯不實
    。再被告邱奕智於98年7月5日上午10時50分之警詢筆錄，因
    法院設備關係，雖可播放被告邱奕智警詢錄影畫面，但無法
    利用法院設備聽見警察與被告邱奕智之對話，此有原審99年
    5月28日勘驗筆錄在卷足考（原審卷第141頁）。而證人林晏
    瑋、蔡文敏於原審審理時亦證稱：未對被告2人非法取供，
    被告2人警詢筆錄是依照證人A1、A2指證內容詢問，因此問
    題相同，製作過程均是一問一答，全程錄影，並依照被告2
    人陳述內容，隔離製作等語（原審卷第95頁、第102頁、第
    103頁），故無從認定被告2人98年7月5日之警詢筆錄，係出
    於承辦警察不正取供。況以被告邱奕智、陳欣亞於警詢時，
    對98年6月23日晚間7時許販賣甲基安非他命與A1價格，被告
    陳欣亞就販賣甲基安非他命與A1之次數及被告2人就是否販
    賣甲基安非他命與A2部分，亦有予以辯駁之記載，此參諸被
    告2人於98年7月5日警詢筆錄即明（98年度偵字第21013號卷
    第6頁、第7頁、第9頁、第10頁），倘被告2人於警詢時，負
    責詢問或製作筆錄之警察有何強暴、脅迫或施以不正方式，
    令被告2人自白販賣甲基安非他命之犯行，豈會任被告2人否
    認販賣與A2，或辯解販賣價款、次數？益證被告2人於警詢
    所為自白，係出於自由意志，依法有證據能力。
三、按被告以外之人於審判外之言詞或書面陳述，除法律有規定
    者外，不得作為證據，刑事訴訟法第159條第1項定有明文，
    此即學理上所稱「傳聞證據排除法則」。又被告以外之人於
    審判外之陳述，雖不符同法第159條之1至第159條之4之規定
    ，而經當事人於審判程序同意作為證據，法院審酌該言詞陳
    述或書面陳述作成時之情況，認為適當者，亦得為證據。當
    事人、代理人或辯護人於法院調查證據時，知有第159條第1
    項不得為證據之情形，而未於言詞辯論終結前聲明異議者，
    視為有前項之同意，此則據同法第159條之5規定甚明。鑒於
    採用傳聞證據排除法則重要理由之一，係因傳聞證據未經當
    事人之反詰問予以覈實，若當事人願放棄對原供述人之反對
    詰問時，原則上即可承認該傳聞證據之證據能力。而揆諸我
    國刑事訴訟法第159條之5之立法理由，除參照前述傳聞證據
    排除法則之基本法理外，亦參考日本刑事訴訟法第326 條之
    立法例，查日本刑事審判實務之運作，有關檢察官及被告均
    同意作為證據之傳聞書面材料或陳述，可直接援引該國刑事
    訴訟法第326條作為傳聞例外之法律依據，僅在檢察官與被
    告或其辯護人不同意之情況下，乃須根據其他傳聞例外規定
    ，俾以斟酌該等傳聞書面材料或陳述是否具有證據能力，在
    當事人間無爭執之案件中，傳聞證據基本上均可依據前引規
    定提出於法院使用。據此，我國刑事訴訟法第159條之5之適
    用應可作同上之解釋。公訴人、被告等及其辯護人就本件判
    決所引之被告以外之人於審判外之陳述（不包含證人A1於警
    詢時之證言），於本院行準備程序時表示同意有證據能力（
    本院100年3月21日準備程序筆錄第3頁至第5頁），而本院審
    酌上開傳聞證據作成時之情況（A1於警詢時筆錄除外），核
    無違法取證及證明力明顯過低之瑕疵，為證明犯罪事實所必
    要，亦認為以之作為證據為適當，根據上開規定及說明，作
    為本件判決認定被告犯罪事實之被告以外之人於審判外陳述
    是否屬於傳聞之例外，無庸先行考量刑事訴訟法第159條之1
    第2項、第159條之2、第159條之3等規定，得逕依同法第159
    條之5規定作為證據。
四、末按，證人A1於警詢時所為之陳述，屬被告以外人於審判外
    之陳述，為刑事訴訟法第159條第1項所指之傳聞證據，復無
    符合刑事訴訟法第159條之1至5之傳聞例外規定而有證據能
    力之情形，依法無證據能力。
貳、得心證之理由：
一、訊據上訴人即被告邱奕智、陳欣亞固坦承於98年6月24日晚
    間7時許，與證人A1電話聯絡後，由被告邱奕智駕車搭載被
    告陳欣亞至桃園縣桃園市○○路、上海路口與證人A1見面，
    嗣因有人接近車輛而加速離去；門號0000000000號、000000
    0000號SIM卡分別為被告邱奕智、陳欣亞2人使用等情不諱（
    原審卷第222頁反面至第223頁、本院100年3月21日準備程序
    筆錄第2頁、第3頁），惟矢口否認有何共同販賣安非他命予
    證人A1之犯行，均辯稱：98年6月24日晚間7時許係為販賣山
    寨版手機給證人A1，始相約於桃園縣桃園市○○路、上海路
    口交易，但因有人接近被告邱奕智所駕駛之車輛，懷疑有人
    要搶劫，才駕車離去；被告2人與證人A1共同合資購買甲基
    安非他命約3次，並未販賣甲基安非他命與證人A1云云。
二、經查，證人A1於偵查、原審證述：98年6月24日下午伊檢舉
    被告2人販賣甲基安非他命，並在警局打電話給被告邱奕智
    ，表示欲購買1包1公克甲基安非他命，雙方相約在桃園縣桃
    園市○○路與上海路口之愛買附近見面，被告邱奕智說他馬
    上到，打完電話伊和警察立即到現場，伊一個人站在愛買附
    近的超商等，警察在旁邊埋伏，等到晚間7時多，看到被告
    邱奕智駕駛1輛白色奧迪轎車從對向開過來，見到伊後迴轉
    ，駛至伊面前停下來，被告陳欣亞坐在副駕駛座上，伊走向
    被告邱奕智的右後車門，但被告邱奕智好像看到警察過來，
    就踩油門離開等語（98年度偵字第21013號卷第34頁至第35
    頁、第37頁、原審卷第156頁反面）；核與被告邱奕智、陳
    欣亞自承與證人A1相約在上址會面，但被告邱奕智查覺有人
    靠近車輛，即駛離等情相合，復有證人林晏瑋於原審審理時
    證稱：A1曾有毒品前科，其於98年6月24日下午，親至分局
    檢舉被告邱奕智、陳欣亞，因為只有A1可以聯絡到被告交易
    甲基安非他命，於是由A1約出被告至桃園市○○路與上海路
    口等候，警察約於同日下午5時4、50分左右到場埋伏，約隔
    1 個半小時至2小時後，看見對向車道有一輛如A1所陳白色
    奧迪車輛，見到A1就迴轉，A1向伊作個手勢，表示被告車子
    已經抵達，A1準備開門坐上車時，伊到駕駛座要對被告邱奕
    智盤查，但被告邱奕智看見伊，就直接加速逃逸等語（原審
    卷第91頁至第92頁、第96頁反面、第97頁），而與證人A1所
    證上情相合。再以證人A1持用之0000000000號行動電話，與
    被告2人持用之0000000000號行動電話，於98年6月24日下午
    6 時27分49秒、58分23秒、7時11分9秒，及與被告2人持用
    之0000000000號行動電話於同日下午7時25分22秒，均有通
    話聯絡，此有行動電話通聯記錄影本附卷足考（98年度偵字
    第21013號卷第51頁、第71頁）。而證人A1上開所述之安非
    他命交易未遂之情節，係就毒品交易經過自身經歷所為具體
    陳述，並非抽象概括之含混指證，且其亦須承擔誣告或偽證
    之刑責，當無任意虛構事實誣攀被告2人並自陷入罪之理，
    所述洵屬可信。是被告2人於98年6月24日與證人A1以電話聯
    絡，約定販賣甲基安非他命之價格、重量後，駕車至桃園縣
    桃園市○○路、上海路口欲進行毒品交易，但因被告邱奕智
    查覺警察接近，遂駕駛逃逸等情，堪以認定。
三、雖被告2人辯稱：98年6月24日晚間7時許係為販賣山寨版手
    機與證人A1，始約於桃園縣桃園市○○路、上海路口交易云
    云（原審卷第222頁反面）。然而，證人A1於原審審理時已
    證稱：不曾向被告購買過手機（原審卷第160頁）；若當日
    僅為仿冒手機交易，以仿冒手機價格非高，數量微少，何須
    於警察接近時加速駛離現場，復在事後更換車牌，小心謹慎
    程度，已悖乎常理，可見被告邱奕智、陳欣亞畏罪情虛，企
    圖掩飾；況被告2人若因疑懼他人上前搶劫，豈有不向犯罪
    偵察機關報案以求保護之理，益見被告2人上開所辯，委難
    採信。又被告2人另辯稱：係與證人A1共同合資購買安非他
    命2、3次，而非販賣云云（原審卷第33頁反面、第44頁反面
    、第163頁、本院100年3月21日準備程序筆錄第2頁、第3頁
    ），但被告2人就合資購買甲基安非他命之時間、地點及價
    格等情均付之闕如，其真實性已非無疑；證人黃志益雖於本
    院審理時證述：2、3年前，伊曾與被告邱奕智一起合拿甲基
    安非他命，而潭哥在旁聽聞與合拿價格比較便宜，於是潭哥
    有意願與被告邱奕智合拿，經被告邱奕智同意，於是相約在
    桃園市○○路附近的7-11旁，見面後伊與潭哥進入被告邱奕
    智駕駛之車輛後座，被告陳欣亞坐在副駕駛座，嗣有名女子
    自副駕駛座探頭拿毒品給被告邱奕智，潭哥有拿錢給被告邱
    奕智轉交給該女子，當時被告邱奕智亦有買毒品等語（本院
    100年3月29日審判程序筆錄第3頁至第5頁）。然被告黃志益
    所證被告2人與證人A1合購甲基安非他命一事，已在2、3年
    前，且證人黃志益尚證稱：除了上開合購外，未曾再見被告
    2人與A1有合購甲基安非他命之事（本院100年3月29日審判
    程序筆錄第5頁至第6頁），縱認證人黃志益曾於2、3年前見
    被告2人與證人A1合購毒品，但其未曾見聞98年6月24日被告
    2人與證人A1交易甲基安非他命之過程，當無從執證人黃志
    益之證言，作為有利於被告2人之認定。
四、又甲基安非他命，本無一定之交易價格，是各次買賣之價格
    ，當亦各有差異，而或隨供需雙方之資力、關係之深淺、需
    求之數量、程度、毒品之成色、貨源之充裕與否、販賣者對
    於資金之需求程度，以及政府查緝之態度，進而為各種不同
    之風險評估，而為機動性之調整，是其價格標準，自非一成
    不變；且販賣者從各種「價差」或「量差」或「純度」謀取
    利潤方式，亦有差異，然其所圖利益之非法販賣行為目的，
    則屬相同，並無二致。按一般民眾普遍認知之毒品非法交易
    ，向為政府查禁森嚴且重罰不寬貸，衡諸常情，倘非有利可
    圖，絕無平白甘冒被重罰風險之理，從而，舉凡其有償交易
    ，除足反證其確另基於某種非圖利本意之關係外，通常尚難
    因無法查悉其買進、賣出之差價，而諉無營利之意思，或阻
    卻販賣犯行之追訴。又販賣毒品之所謂販賣行為，係行為人
    基於營利之目的，而販入或賣出毒品而言。販賣毒品者，其
    主觀上有營利之意圖，且客觀上有販賣之行為即足構成，至
    於實際上是否已經獲利，則非所問。而證人A1於原審審理時
    證稱：與被告2人僅為單純購買毒品之關係（原審卷第157頁
    ），並非至親故交，倘無利可圖，被告2人何需費心自甘承
    受重典，涉險販賣第二級毒品甲基安非他命予證人A1，是被
    告2人欲從中賺取差價牟利之意圖，應堪認定。且因被告2人
    於原審及本院審理時矢口否認販賣甲基安非他命犯行，致無
    從確認渠等販賣甲基安非他命之實際利潤，然參諸證人A1於
    偵查中之證稱以觀，被告2人係以1公克2500元之價格販賣予
    證人A1（98年度偵字第21013號卷第35頁、第37頁），與被
    告2人於警詢時自白販賣之價格、重量相符（98年度偵字第2
    1013號卷第7頁、第9頁），足以證明被告2人應有共同營利
    販賣甲基安非他命之犯行無疑。再就被告2人上開販賣甲基
    安非他命之價格，證人A1於原審審理時固證稱：約定以2500
    元至3000元之代價購買（原審卷第156頁），與其偵查中證
    述係約以2500元之代價購買（98年度偵字第21013號卷第35
    頁、第37頁）未盡相符，基於「罪疑利益歸於被告」之原則
    ，故認被告2人該次共同販賣所得應以2500元計。
五、再刑事偵查技術上所謂「釣魚」，係指對於原已犯罪或具有
    犯罪故意之人，以設計引誘之方式，迎合其要求，使其暴露
    犯罪事證，再加以逮捕或偵辦者而言；此項誘捕行為，並無
    故入人罪之教唆犯意，更不具使人發生犯罪決意之行為，純
    屬偵查犯罪技巧之範疇，並未違反憲法對於基本人權之保障
    ，且於公共利益之維護有其必要性，故依「釣魚」方式所取
    得之證據資料，若不違背正當法定程序，法律不予禁止，則
    行為人如原即有販賣毒品營利之犯意，雖因經警設計誘捕，
    致實際上不能完成毒品交易，然因其原即具有販賣毒品之意
    思，客觀上又已著手於販賣行為，仍應論以販賣毒品未遂罪
    （最高法院99年度臺上字第3069號判決意旨參照）。而被告
    2人就上開販賣甲基安非他命部分，固係證人A1自行至警局
    檢舉後，再佯裝購買毒品甲基安非他命（原審卷第91頁反面
    至第92頁），然被告2人原即共同謀議販毒，嗣於99年6月24
    日雖因設計誘捕，致實際上未完成毒品交易，然被告2人原
    即具有販賣毒品之意，客觀上並已著手於販賣行為，自屬販
    賣未遂。
六、末查，被告陳欣亞與邱奕智分別持用0000000000號、000000
    0000號行動電話，且被告2人於98年6月24日晚間7時左右，
    同車至桃園市○○路與上海路口，業經被告2人供承在卷（
    98年度偵字第21013號卷第8頁、第10頁反面、原審卷第222
    頁反面），復有前開行動電話門號之SIM卡各1只扣案可佐。
    而98年6月24日前揭2支行動電話，皆曾與證人A1使用之0000
    000000號行動電話聯繫交易毒品甲基安非他命事宜，此據證
    人A1供證明確（原審卷第158頁），並有通聯紀錄在卷可考
    （98年度偵字第21013號卷第51頁、第71頁），足認被告陳
    欣亞參與與證人A1聯繫98年6月24日販賣第二級毒品甲基安
    非他命及到場交付之犯行，而與被告邱奕智共同販賣。
七、綜上所述，本件事證明確，被告2人前揭共同販賣甲基安非
    他命予A1未遂之犯行，洵堪認定，應依法論科。
參、論罪科刑及撤銷改判之理由：
一、比較新舊法部分：
    按「行為後法律有變更者，適用行為時之法律。但行為後之
    法律有利於行為人者，適用最有利於行為人之法律」，刑法
    第2條第1項定有明文，修正之立法理由亦明示改採取「從舊
    從輕」原則。查本案被告2人行為後，毒品危害防制條例部
    分條文業已修正，並經總統於98年5月20日公布，惟本次修
    正條文，涉及多項授權法規修正或訂定，須有一定施行日期
    ，以完備相關法令修訂及行政作業程序，其主管機關法務部
    立法原意亦認為本次修正條文應回歸同條例第36條規定，自
    公布後6個月施行（臺灣高等法院暨所屬法院因應新修正毒
    品危害防制條例施行法律問題研討會結論參照），即於98年
    11月20日起施行，而按修正、施行前毒品危害防制條例第4
    條第2項原規定：「製造、運輸、販賣第二級毒品者，處無
    期徒刑或七年以上有期徒刑，得併科新臺幣七百萬元以下罰
    金」，修正施行後之條文則規定：「製造、運輸、販賣第二
    級毒品者，處無期徒刑或七年以上有期徒刑，得併科新臺幣
    一千萬元以下罰金」，其罰金上限由700萬元修正提高為100
    0萬元之修正。是經比較修正前後之規定，應以修正前之規
    定較有利於被告。是被告2人之販賣第二級毒品未遂犯行，
    自應適用修正前之毒品危害防制條例第4條第2項、第6項之
    規定。
二、按甲基安非他命係屬毒品危害防制條例第2條第2項第2款所
    稱之第二級毒品，非經許可不得販入或賣出，是核被告邱奕
    智、陳欣亞前揭所為（原判決附表編號11部分），均係犯修
    正前毒品危害防制條例第4條第2項、第6項之販賣第二級毒
    品罪未遂罪。被告2人因販賣而持有甲基安非他命之低度行
    為，應為其等販賣之高度行為所吸收，不另論罪。又被告2
    人間就前述販賣行為有犯意聯絡及行為分擔，為共同正犯。
    且上開販賣甲基安非他命犯行（原判決附表編號11），因客
    觀上已著手於販賣行為之實行而不遂，為未遂犯，爰均依刑
    法第25條第2項之規定減輕其刑。
三、原審就前揭販賣第二級毒品未遂部分，對被告2人論罪科刑
    ，固非無見，惟查，(一)被告2人與證人A1於98年6月24日聯繫
    交易甲基安非他命所使用之行動電話為0000000000及000000
    0000門號，原審認僅有0000000000號，復僅諭知沒收000000
    0000號之SIM卡，認事用法，自有未合；(二)被告2人雖共犯前
    開販賣第二級毒品未遂罪，然其2人犯罪情節有輕重不同，
    原判決未予區別，均量處有期徒刑3年8月，而未就情節較輕
    之被告陳欣亞處以較低於被告邱奕智之刑，似有未洽。被告
    2 人上訴否認犯罪，固無理由，惟原判決就前開販賣第二級
    毒品未遂部分，既有上開可議之處而無可維持，自應由本院
    將原判決就上開販賣第二級毒品未遂（原判決附表編號11）
    予以撤銷改判。爰審酌安非他命為第二級毒品，若濫行施用
    ，對施用者身心將造成嚴重傷害，進而影響施用者之經濟能
    力，甚且造成家庭破裂戕害國力，均為國家嚴格查禁之違禁
    物，被告2人仍加以販賣，其行為助長毒品流通，兼慮及被
    告2 人犯罪情節，仍以被告邱奕智較重於被告陳欣亞、與其
    等嗣後均飾詞否認犯行之犯後態度，暨其犯罪手段、犯罪所
    得、生活狀況、智識程度等一切情狀，就渠等所犯分別判處
    如主文第2、3項所示之刑。再被告邱奕智、陳欣亞2人持用
    供犯本件販賣第二級毒品未遂罪所用之門號0000000000號及
    0000000000號SIM卡各1張，均應依毒品危害防制條例第19條
    第1項之規定宣告沒收。
四、不另為無罪諭知部分：
（一）公訴意旨及補充理由書略以：被告邱奕智、陳欣亞自98年
      5月28日起至98年6月23日止，分別以邱奕智、陳欣亞使用
      之門號0000000000號及0000000000號之行動電話，作為販
      賣安非他命之聯繫工具，分別於附表編號1至10所示時間
      、地點及方式，以如附表編號1至10所示之數量及價格，
      販賣予A1（真實姓名年籍詳卷）之成年男子施用，因認被
      告2人涉犯毒品危害防制條例第4條第2項販賣第二級毒品
      罪等語。
（二）按犯罪事實應依證據認定之，無證據不得認定犯罪事實；
      不能證明被告犯罪者，應諭知無罪之判決，刑事訴訟法第
      154條第2項、第301條第1項分別定有明文。又所謂認定犯
      罪事實之證據，係指足以認定被告確有犯罪行為之積極證
      據而言，苟未能發現相當證據，或證據不足為不利於被告
      事實之認定時，即應為有利於被告之認定，更不必有何有
      利之證據，亦不能以推測或擬制之方法，以為裁判基礎（
      參看最高法院29年度上字第3105號、40年度臺上字第86號
      、56年度臺上字第807號判例參照）。又認定犯罪事實所
      憑之證據，雖不以直接證據為限，間接證據亦包括在內；
      然而無論直接或間接證據，其為訴訟上之證明，須於通常
      一般之人均不致有所懷疑，而得確信其為真實之程度者，
      始得據為有罪之認定；被告否認犯罪事實所持之辯解，縱
      屬不能成立，仍非有積極證據足以證明其犯罪行為，不能
      遽為有罪之認定，故檢察官基於追訴者之地位，應依刑事
      訴訟法第161條第1項規定，就被告犯罪事實負舉證責任，
      並指出證明之方法，倘其所提出之證據，不足為被告有罪
      之積極證明，或其指出之證明方法，無從說服法院以形成
      被告有罪之心證，基於無罪推定之原則，自應為被告無罪
      判決之諭知。
（三）按施用毒品者，其所稱向某人購買之供述，須補強證據以
      擔保其供述之真實性。良以施用毒品者其供述之憑信性本
      不及於一般人，況施用毒品者其供出來源，因而破獲者，
      法律復規定得減輕其刑，其有為偵查機關誘導、或為邀輕
      典而為不實之陳述之可能，其供述之真實性自有合理之懷
      疑。施用毒品者關於其向某人購買毒品之供述，必須補強
      證據佐證，以擔保其供述之真實性，俾貫澈刑事訴訟無罪
      推定及嚴格證明之基本原則。而茲所謂補強證據，指其他
      有關證明施用毒品者之關於毒品交易之供述真實性之相關
      證據而言，必須與施用毒品者關於毒品交易之供述，具有
      相當程度之關聯性，而足使一般人對施用毒品者關於毒品
      交易之供述，並無合理之懷疑存在，而得確信其為真實，
      始足當之，最高法院99年度臺上字第4731號判決明揭此旨
      。經查，證人A1於警詢雖供稱：自98年5月底至6月間，向
      被告2人購買過約10次甲基安非他命，每次購買2500元至3
      000元不等，重量約1公克．由伊坐進車內，被告陳欣亞收
      錢與交付毒品，最後一次是98年6月23日約晚間7時許，在
      桃園縣桃園市○○路與中正路口附近，重量約1公克云云
      （98年度偵字第21013號卷第21頁至第22頁），惟其於偵
      查中，改稱：每次購買1公克至2公克（98年度偵字第2101
      3號卷第35頁、第37頁）；又證人A1於原審審理時先稱：
      當時自己有施用甲基安非他命，但比較少（原審卷第160
      頁反面），嗣改稱：都沒有自己買來施用，那陣子在桃園
      工作，沒什麼錢，都是幫印尼籍的朋友買（原審卷第161
      頁、第162頁），前後指證，未盡相同；且其於警詢、偵
      查中，並未指明被告2人每一次販毒之時間、地點、價格
      ，僅係籠統概述被告2人有10次販毒。且證人A1於原審審
      理時雖堅指被告2人上揭10次販毒犯行，惟觀之證人A1於
      原審審理時先證稱：都是為了買毒品而打電話給被告（原
      審卷第157頁），卻對於何以於98年6月18日晚間10時46分
      31秒與被告等通話表示不知情（原審卷第158頁反面），
      或就98年6月9日凌晨1時8分7秒之通話表明非購買甲基安
      非他命（原審卷第158頁反面、第159頁），互有矛盾，故
      難執證人A1所為上揭有瑕疵之證言，逕認被告2人前開販
      賣甲基安非他命10次之犯行。
（四）又查，本件被告邱奕智、陳欣亞與證人A1間曾於98年5月2
      8日凌晨3時49分16秒、98年5月28日下午4時2分10秒、29
      日晚間9時18分8秒、6月13日下午5時47分4秒，以0000000
      000號及0000000000號行動電話，6月5日下午5時16分47秒
      、7日下午4時22分1秒、10日下午1時2分49秒、18日晚間1
      0時42分17秒、20日0時17分48秒、以0000000000與000000
      0000號行動電話，6月23日晚間6時24分24秒，以00000000
      00號與0000000000號行動電話互有通話聯絡，此有通聯記
      錄在卷可考（原審卷第107頁至第116頁、98年度偵字第21
      013號卷第45頁），惟無相關通訊監察譯文，亦無通話秒
      數，可資佐證被告2人與證人A1前開通話內容為何，故未
      可遽為被告2人販賣甲基安非他命之佐證。
（五）而被告邱奕智於警詢時雖曾供認證人A1於警詢時指證伊自
      98年5月底至6月間，販賣10次甲基安非他命，每次2500元
      至3000元等語屬實（98年度偵字第21013號卷第7頁），然
      與被告陳欣亞於警詢時自白：販賣2至3次不符（98年度偵
      字第2101 3號卷第10頁），遑論與被告2人於原審與本院
      均否認上開10次販賣甲基安非他命之犯行有別。且被告邱
      奕智前揭警詢之自白，係就警察提示證人A1指證之內容回
      答；被告邱奕智、陳欣亞復未供承每一次販賣之時間、地
      點、次數及交易方式，自無法僅執被告邱奕智於警詢時一
      次自白，遽認被告2人有上開販賣10次甲基安非他命之犯
      行。
（六）綜上所述，關於被告2人被訴上開10次販賣第二級毒品罪
      行，尚未達於通常一般人均不致有所懷疑，而得確信其為
      真實之程度，殊屬無從為有罪之確信。此外，本院復查無
      其他積極證據足資證明被告2人有公訴意旨所指之附表編
      號1至10之販毒犯行，此部分當屬不能證明被告2人犯罪。
      原審對此部分，遽對被告2人論罪科刑，自未有洽。惟檢
      察官既認此部分與前揭有罪部分有集合犯之裁判上一罪關
      係，爰就此部分不另為無罪之諭知。
五、被告邱奕智、陳欣亞經合法傳喚，無正當理由不到庭，爰不
    待其等陳述，逕行判決。
據上論斷，應依刑事訴訟法第369條第1項前段、第364條、第371
條、第299條第1項前段，修正前毒品危害防制條例第4條第2項、
第6項、第19條第1項前段，刑法第11條、第2條第1項前段、第28
條、第25條第2項，判決如主文。
本案經檢察官陳大偉到庭執行職務。
中    華    民    國    100    年    4     月    19    日
                  刑事第十庭   審判長法  官  宋  祺
                                     法  官  林孟宜
                                     法  官  高玉舜
以上正本證明與原本無異。
如不服本判決，應於收受送達後10日內向本院提出上訴書狀，其
未敘述上訴之理由者並得於提起上訴後10日內向本院補提理由書
（均須按他造當事人之人數附繕本）「切勿逕送上級法院」。
                                      書記官  許雅淩
中    華    民    國    100    年    4      月    19  日
附錄：本案論罪科刑法條全文
修正前毒品危害防制條例第4條
製造、運輸、販賣第一級毒品者，處死刑或無期徒刑；處無期徒
刑者，得併科新臺幣一千萬元以下罰金。
製造、運輸、販賣第二級毒品者，處無期徒刑或七年以上有期
刑，得併科新臺幣七百萬元以下罰金。
製造、運輸、販賣第三級毒品者，處五年以上有期徒刑，得併
新臺幣五百萬元以下罰金。
製造、運輸、販賣第四級毒品者，處三年以上十年以下有期徒
，得併科新臺幣三百萬元以下罰金。
製造、運輸、販賣專供製造或施用毒品之器具者，處一年以上
年以下有期徒刑，得併科新臺幣一百萬元以下罰金。
前五項之未遂犯罰之。
附表：
 ┌──┬───┬────┬────────────┐
 │編號│對象  │時  間  │方式/地點/毒品數量/價格 │
 ├──┼───┼────┼────────────┤
 │1   │A1    │98年5月2│A1先以門號0000000000 號 │
 │    │      │8日凌晨3│行動電話與被告2人門號09 │
 │    │      │時49分後│00000000號行動電話聯繫，│
 │    │      │某時    │在桃園縣桃園市○○路及莊│
 │    │      │        │敬路口，以3000元之代價向│
 │    │      │        │被告2人購買甲基安非他命1│
 │    │      │        │公克。                  │
 │    │      │        │                        │
 │    │      │        │                        │
 │    │      │        │                        │
 ├──┼───┼────┼────────────┤
 │2   │A1    │98年5月2│A1先以門號0000000000 號 │
 │    │      │8日下午4│行動電話與被告2人門號09 │
 │    │      │時2分後 │00000000號行動電話聯繫，│
 │    │      │某時    │在桃園縣桃園市○○路之愛│
 │    │      │        │買量販店前，以2500元（99│
 │    │      │        │年11月25日補充理由書誤載│
 │    │      │        │為不詳）代價向被告2人購 │
 │    │      │        │買數量不詳之甲基安非他命│
 │    │      │        │。                      │
 │    │      │        │                        │
 ├──┼───┼────┼────────────┤
 │3   │A1    │98年5月2│A1先以門號0000000000 號 │
 │    │      │9日晚上9│行動電話與被告2人門號09 │
 │    │      │時20分後│00000000號行動電話聯繫，│
 │    │      │某時    │在桃園縣桃園市某處，以2 │
 │    │      │        │500元（99年11月25日補充 │
 │    │      │        │理由書誤載為不詳）代價向│
 │    │      │        │被告2人購買數量不詳之甲 │
 │    │      │        │基安非他命。            │
 │    │      │        │                        │
 ├──┼───┼────┼────────────┤
 │4   │A1    │98年6月5│A1先以門號0000000000號行│
 │    │      │日下午5 │動電話與被告2人門號0926 │
 │    │      │時16分後│478883號行動電話聯繫，在│
 │    │      │某時    │桃園縣桃園市○○路及莊敬│
 │    │      │        │路口，以2500元（99年11月│
 │    │      │        │25日補充理由書誤載為不詳│
 │    │      │        │）代價向被告2人購買數量 │
 │    │      │        │不詳之甲基安非他命。    │
 │    │      │        │                        │
 ├──┼───┼────┼────────────┤
 │5   │A1    │98年6月7│A1先以門號0000000000號行│
 │    │      │日下午4 │動電話與被告2人門號0926 │
 │    │      │時22分後│478883號行動電話聯繫，在│
 │    │      │某時    │桃園縣桃園市○○路愛買量│
 │    │      │        │販店前或桃園縣桃園市桃園│
 │    │      │        │火車站前，以2500元（99年│
 │    │      │        │11月25日補充理由書誤載為│
 │    │      │        │不詳）之代價向被告2人購 │
 │    │      │        │買1包1公克之甲基安非他命│
 │    │      │        │。                      │
 ├──┼───┼────┼────────────┤
 │6   │A1    │98年6月1│A1先以門號0000000000號行│
 │    │      │0日下午1│動電話與被告2人門號0926 │
 │    │      │時2分後 │478883號行動電話聯繫，在│
 │    │      │某時    │桃園縣桃園市某處，以2500│
 │    │      │        │元（99年11月25日補充理由│
 │    │      │        │書誤載為不詳）代價向被告│
 │    │      │        │人購買1包1公克之甲基安非│
 │    │      │        │他命。                  │
 │    │      │        │                        │
 ├──┼───┼────┼────────────┤
 │7   │A1    │98年6月1│A1先以門號0000000000號行│
 │    │      │3日下午5│動電話與被告2人門號0926 │
 │    │      │時47分後│478883號行動電話聯繫，在│
 │    │      │某時    │桃園縣桃園市某處，以2500│
 │    │      │        │元（99年11月25日補充理由│
 │    │      │        │書誤載為不詳）代價向被告│
 │    │      │        │2人購買1包1公克之甲基安 │
 │    │      │        │非他命。                │
 │    │      │        │                        │
 ├──┼───┼────┼────────────┤
 │8   │A1    │98年6月1│A1先以門號0000000000號行│
 │    │      │8日晚上1│動電話與被告2人門號09264│
 │    │      │1時後某 │78883號行動電話聯繫，在 │
 │    │      │時      │桃園縣桃園市○○路之愛買│
 │    │      │        │量販店前，以2500元（99年│
 │    │      │        │11月25日補充理由書誤載為│
 │    │      │        │不詳）代價向被告2人購買 │
 │    │      │        │數量不詳之甲基安非他命。│
 │    │      │        │                        │
 ├──┼───┼────┼────────────┤
 │9   │A1    │98年6月2│A1先以門號0000000000號行│
 │    │      │0日凌晨0│動電話與被告2人門號0926 │
 │    │      │時17分後│478883號行動電話聯繫，在│
 │    │      │某時    │桃園縣桃園市某處，以2500│
 │    │      │        │元（99年11月25日補充理由│
 │    │      │        │書誤載為不詳）代價向被告│
 │    │      │        │2人購買1公克之甲基安非他│
 │    │      │        │命。                    │
 │    │      │        │                        │
 ├──┼───┼────┼────────────┤
 │10  │A1    │98年6月2│A1先以門號0000000000號行│
 │    │      │3日晚上7│動電話與被告2人門號09731│
 │    │      │時許    │21850號行動電話聯繫，在 │
 │    │      │        │桃園縣桃園市○○路及莊敬│
 │    │      │        │路口，以3000元之代價向被│
 │    │      │        │告2人購買甲基安非他命1公│
 │    │      │        │克。                    │
 │    │      │        │                        │
 └──┴───┴────┴────────────┘